---
title:  Expansión de la CASEN sobre el CENSO (Región 01 <span style="color:green">Urbano</span>)
author:
- name: VE-CC-AJ
  affiliation: DataIntelligence
subtitle: | 
  P17 ¿Trabajó por un pago o especie?: Correlación: 0.8717
header-includes:
   - \usepackage[]{babel}
output:
  rmdformats::html_clean:
    highlight: kate
    toc: true
    use_bookdown: true    
---
date: `r format(Sys.time(), "%d-%m-%Y")`
<style type="text/css">
.main-container {
  max-width: 1600px;
  margin-left: 100px;
  margin-right: auto;
}
</style>

```{r, include=FALSE}
knitr::opts_chunk$set(echo = TRUE)
library(ggplot2)
#library(ggpubr)
library(markdown)
library(shiny)
library(shinythemes)
library(tidyverse)
library(magrittr)
library(lubridate)
#library(plotly)
library(kableExtra)
library(knitr)
library("readxl")
library(writexl)
#library(RPostgreSQL)
#library(devtools)
library(remotes)
library(DBI)
library(tidyverse)
library(kableExtra)
#library(reldist)
library("readxl")
library("writexl")
library(kableExtra)
library(PerformanceAnalytics)
library("rio")
library("dplyr")
library(plotly)
library(normtest) 
library(nortest)
library(moments)
library(sf)
library(MASS)
```

# Introducción

  Expandiremos los ingresos promedios (multiplicando el ingreso promedio y los habitantes de una comuna) obtenidos de la CASEN 2017 sobre la categoría de respuesta: "Trabajó por un pago o especie" del campo P17 del CENSO de viviendas -del 2017-, que fue la categoría de respuesta que más alto correlacionó con los ingresos expandidos, ambos a nivel comunal.
  
  Haremos el análisis sobre las 16 regiones y en el ambiente urbano.
  
  Ensayaremos diferentes modelos dentro del análisis de regresión cuya variable independiente será: "frecuencia de población que posee la variable Censal respecto a la zona" y la dependiente: "ingreso expandido por zona por proporción zonal a nivel comunal (**multipob**)"
  
  Lo anterior para elegir el que posea el mayor coeficiente de determinación y así contruir una tabla de valores predichos.
  
  
## Criterios de exclusión. Son los motivos por los cuales cartográficamente no figura información zonal. Hemos determinado 4 causas:

0. Que no existan en la base de datos original shp (**pseudocriterio**).
1. Que en la zona en cuestión no exista la respuesta a la pregunta indagada. Error I
2. Que no existan datos de ingreso comunal Casen para la zona. Error II

3. Que se excluyan registros zonales con el criterio <1.5*IQR >1.5*IQR sobre frecuencias. Error III
4. Que se excluyan registros zonales con el criterio <1.5*IQR >1.5*IQR sobre los ingresos medios zona. Error IV
  
En éste trabajo sólo excluiremos, en uno futuro  reemplazaremos.

# Variable CENSO

Necesitamos calcular las frecuencias a nivel censal de las respuestas correspondientes a la categoría: "Trabajó por un pago o especie" del campo **P17** del Censo de personas. Recordemos que ésta fué la más alta correlación en relación a los ingresos expandidos [(ver punto 2 Correlaciones aquí)](https://rpubs.com/dataintelligence/corr_ce_ca_P17).

## Lectura y filtrado de la tabla censal de personas

Leemos la tabla Censo 2017 de personas que ya tiene integrada la clave zonal:


```{r}
tabla_con_clave_o <- 
readRDS("C:\\Users\\chris\\OneDrive\\Documentos\\GitHub\\ds_correlaciones_censo_casen\\corre_censo_casen_2017\\censos_con_clave\\censo_personas_con_clave_17")
abc <- tabla_con_clave_o[c(1:100),]
kbl(abc) %>%
  kable_styling(bootstrap_options = c("striped", "hover")) %>%
  kable_paper() %>%
  scroll_box(width = "100%", height = "300px")
```


## Necesitamos una tabla que relacione claves zonales con codigos comunales:


```{r}
tabla_clave_comuna <- tabla_con_clave_o %>% distinct(clave, .keep_all = TRUE)
tabla_clave_comuna <- tabla_clave_comuna[,-c(1:2,4:48), drop=FALSE]
codigos <- tabla_clave_comuna$COMUNA
rango <- seq(1:nrow(tabla_clave_comuna))
cadena <- paste("0",codigos[rango], sep = "")
cadena <- substr(cadena,(nchar(cadena)[rango])-(4),6)
codigos <- as.data.frame(codigos)
cadena <- as.data.frame(cadena)
comuna_corr <- cbind(tabla_clave_comuna,cadena)
comuna_corr <- comuna_corr[,-(1)] 
names(comuna_corr)[2] <- "código" 
head(comuna_corr,10)
```

## Leemos la tabla shp original que contempla 221 zonas más.

```{r}
archivo_shp <- read_sf("../shp/lim_ZONLOC_codigos.shp")
head(data.frame(archivo_shp),10)
```


```{r}
nrow(archivo_shp)
```


# Análisis de zonas Región 1


## Zonas totales

```{r}
fyt <- filter(tabla_con_clave_o, tabla_con_clave_o$AREA == 1 || tabla_con_clave_o$AREA == 2)
fyt2 <- filter(fyt, fyt$REGION == 1)
fyt3 <- filter(fyt2, fyt2$P09 > 15)
f_zona_urbana_y_rural <- unique(fyt3$clave)
length(f_zona_urbana_y_rural)
```

## Zonas totales urbanas

```{r}
fyt <- filter(tabla_con_clave_o, tabla_con_clave_o$AREA == 1)
fyt22 <- filter(fyt, fyt$REGION ==1)
fyt33 <- filter(fyt22, fyt22$P09 > 15)
f_zona_urbana <- unique(fyt33$clave)
length(f_zona_urbana)
```

## Zonas totales rurales

```{r}
fyt <- filter(tabla_con_clave_o, tabla_con_clave_o$AREA == 2)
fyt222 <- filter(fyt, fyt$REGION == 1)
fyt333 <- filter(fyt222, fyt222$P09 > 15)
f_zona_rural <- unique(fyt333$clave)
length(f_zona_rural)
```

Somos responsables de 86 registros que cumplen el criterio AREA == 1, REGION ==1, P09 > 15):

```{r}
length(f_zona_urbana)
```

## Verificación criterio 2:

Aplicamos todos nuestros filtros a la tabla Censal original:

```{r}
fyt <- filter(tabla_con_clave_o, tabla_con_clave_o$AREA == 1)
fyt22 <- filter(fyt, fyt$REGION ==1)
fyt33 <- filter(fyt22, fyt22$P09 > 15)
tabla_con_clave_f <- filter(fyt33,fyt33$P17 == 1)
tabla_con_clave_f  <- as.data.frame(tabla_con_clave_f)
tabla_con_clave_f <-tabla_con_clave_f[,-c(2,4,6:31,33:48), drop=FALSE]
tabla_con_clave_f <- as.data.frame(tabla_con_clave_f)
f_zona_urbana <- unique(tabla_con_clave_f$clave)
length(f_zona_urbana)
```

<span style="color:red"> **I** Obtenemos **todos** los registros urbanos de la tabla original, por lo que no hay problemas de exclusión con el Error I</span>

## Cálculo de frecuencias a la pregunta P17

```{r}
e <- xtabs(~clave+P17, data=tabla_con_clave_f)
e <- as.data.frame(e)
head(e,10)
```



### Unir los codigos comunales correctos a las frecuencias

```{r}
tabla_1 = merge( x = e, y = comuna_corr, by = "clave", all.x = TRUE)
head(tabla_1,10)
```


### Unimos ingresos expandidos con frecuencias

```{r}
tabla_1 <- data.frame(lapply(tabla_1, as.character), stringsAsFactors=FALSE)
ingresos_expandidos_urbanos <- readRDS("ingresos_expandidos_casen_2017_totales_u.rds")
tabla_3 = merge( x =  tabla_1 , y = ingresos_expandidos_urbanos, by = "código", all.x = TRUE)
names(tabla_3)[2] <- "zona" 
names(tabla_3)[5] <- "comuna" 
names(tabla_3)[6] <- "tipo" 
tabla_3$zona <- as.character(tabla_3$zona) 
head(tabla_3,10)
```


### hay que integrar las proporciones poblacionales zonales

```{r}
tabla_de_prop_pob <- readRDS("tabla_de_prop_pob.rds")
names(tabla_de_prop_pob)[1] <- "zona" 
tabla_de_prop_pob$zona <- as.character(tabla_de_prop_pob$zona) 
tabla_4 = merge( x = tabla_3, y = tabla_de_prop_pob, by = "zona", all.x = TRUE)
names(tabla_4)[4] <- "frecuencia" 
tabla_5 <- tabla_4[, -c( 11,13)]
head(tabla_5,10)
```


### Construir multipob

#### Verificación criterio 3:

```{r}
tabla_5$multipob <- tabla_5$Ingresos_expandidos*tabla_5$p
sum(is.na(tabla_5$promedio_i))
```

<span style="color:red"> **2** Perdemos dos registros por el Error II.</span>


```{r}
frec_sin <- subset(tabla_5,!is.na(promedio_i))

```

Como sabemos cuales son?

```{r}
frec_con <- subset(tabla_5,is.na(promedio_i))
frec_con
```

Corroboramos la exclusión de los dos registros:

```{r}
nrow(frec_sin)
```




#  Análisis de regresión CON OUTLIERS


Aplicaremos un análisis de regresión donde:

$$ Y(dependiente) = ingreso \ expandido \ por \ zona \ (multi\_pob)$$

$$ X(independiente) = frecuencia \ de \ población \ que \ posee \ la \ variable \ Censal \ respecto \ a \ la \ zona \ (Freq.x)  $$
<br>

## Modelo lineal 

Aplicaremos un análisis de regresión lineal del ingreso expandido por zona sobre las frecuencias de respuestas zonales.


```{r}
frec_sin$frecuencia <- as.numeric(frec_sin$frecuencia)
linearMod <- lm( multipob~(frecuencia) , data=frec_sin)
summary(linearMod) 
```

###  Gráfica de la recta de regresión lineal

```{r, warning = FALSE, message = FALSE}
ggplot(frec_sin, aes(x = (frecuencia), y = (multipob))) + 
  geom_point() +
  stat_smooth(method = "lm", col = "red")
```


Si bien obtenemos nuestro modelo lineal da cuenta del xxx de la variabilidad de los datos de respuesta en torno a su media, modelos alternativos pueden ofrecernos una explicación de la variable dependiente aún mayor.

###  Modelos alternativos

```{r}
### 8.1 Modelo cuadrático

linearMod <- lm( multipob~(frecuencia^2) , data=frec_sin)
datos <- summary(linearMod)
dato <- datos$adj.r.squared
modelo <- "cuadrático"
sintaxis <- "linearMod <- lm( multi_pob~(Freq.x^2) , data=h_y_m_comuna_corr_01)"

modelos1 <- cbind(modelo,dato,sintaxis)


modelos1 <- cbind(modelo,dato,sintaxis)
 
### 8.2 Modelo cúbico
 
linearMod <- lm( multipob~(frecuencia^3) , data=frec_sin)
datos <- summary(linearMod)
dato <- datos$adj.r.squared
modelo <- "cúbico"
sintaxis <- "linearMod <- lm( multi_pob~(Freq.x^3) , data=h_y_m_comuna_corr_01)"

modelos2 <- cbind(modelo,dato,sintaxis)
 
### 8.3 Modelo logarítmico
 
linearMod <- lm( multipob~log(frecuencia) , data=frec_sin)
datos <- summary(linearMod)
dato <- datos$adj.r.squared
modelo <- "logarítmico"
sintaxis <- "linearMod <- lm( multi_pob~log(Freq.x) , data=h_y_m_comuna_corr_01)"

modelos3 <- cbind(modelo,dato,sintaxis)
 
### 8.5 Modelo con raíz cuadrada 
 
linearMod <- lm( multipob~sqrt(frecuencia) , data=frec_sin)
datos <- summary(linearMod)
dato <- datos$adj.r.squared
modelo <- "raíz cuadrada"
sintaxis <- "linearMod <- lm( multi_pob~sqrt(Freq.x) , data=h_y_m_comuna_corr_01)"

modelos5 <- cbind(modelo,dato,sintaxis)
 
### 8.6 Modelo raíz-raíz
 
linearMod <- lm( sqrt(multipob)~sqrt(frecuencia) , data=frec_sin)
datos <- summary(linearMod)
dato <- datos$adj.r.squared
modelo <- "raíz-raíz"
sintaxis <- "linearMod <- lm( sqrt(multi_pob)~sqrt(Freq.x) , data=h_y_m_comuna_corr_01)"

modelos6 <- cbind(modelo,dato,sintaxis)
 
### 8.7 Modelo log-raíz
 
linearMod <- lm( log(multipob)~sqrt(frecuencia) , data=frec_sin)
datos <- summary(linearMod)
dato <- datos$adj.r.squared
modelo <- "log-raíz"
sintaxis <- "linearMod <- lm( log(multi_pob)~sqrt(Freq.x) , data=h_y_m_comuna_corr_01)"

modelos7 <- cbind(modelo,dato,sintaxis)
 
### 8.8 Modelo raíz-log
 
linearMod <- lm( sqrt(multipob)~log(frecuencia) , data=frec_sin)
datos <- summary(linearMod)
dato <- datos$adj.r.squared
modelo <- "raíz-log"
sintaxis <- "linearMod <- lm( sqrt(multi_pob)~log(Freq.x) , data=h_y_m_comuna_corr_01)"

modelos8 <- cbind(modelo,dato,sintaxis)
 
### 8.9 Modelo log-log
 
linearMod <- lm( log(multipob)~log(frecuencia) , data=frec_sin)
datos <- summary(linearMod)
dato <- datos$adj.r.squared
modelo <- "log-log"
sintaxis <- "linearMod <- lm( log(multi_pob)~log(Freq.x) , data=h_y_m_comuna_corr_01)"

modelos9 <- cbind(modelo,dato,sintaxis)
 
modelos_bind <- rbind(modelos1, modelos2,modelos3,modelos5,modelos6,modelos7,modelos8,modelos9)
modelos_bind <- as.data.frame(modelos_bind)

modelos_bind <<- modelos_bind[order(modelos_bind$dato, decreasing = T ),]

#h_y_m_comuna_corr_01 <<- comunas_censo_casen

kbl(modelos_bind) %>%
  kable_styling(bootstrap_options = c("striped", "hover")) %>%
  kable_paper() %>%
  scroll_box(width = "100%", height = "400px")
```

<br>

### Elección del modelo.

Elegimos el modelo log-log (8) pues tiene el más alto $R^2$

```{r}
metodo <-8
switch (metodo,
        case = linearMod <- lm( multipob~(frecuencia^2) , data=frec_sin),
        case = linearMod <- lm( multipob~(frecuencia^3) , data=frec_sin),
        case = linearMod <- lm( multipob~log(frecuencia) , data=frec_sin),
        case = linearMod <- lm( multipob~sqrt(frecuencia) , data=frec_sin),
        case = linearMod <- lm( sqrt(multipob)~sqrt(frecuencia) , data=frec_sin),
        case = linearMod <- lm( log(multipob)~sqrt(frecuencia) , data=frec_sin),
        case = linearMod <- lm( sqrt(multipob)~log(frecuencia) , data=frec_sin),
        case = linearMod <- lm( log(multipob)~log(frecuencia) , data=frec_sin)
)
summary(linearMod)
```


 

####  Modelo log-log (**log-log**)

Es éste el modelo que nos entrega el mayor coeficiente de determinación de todos (xxx).





```{r, warning = FALSE, message = FALSE}
ggplot(frec_sin, aes(x = log(frecuencia) , y = log(multipob))) + geom_point() + stat_smooth(method = "lm", col = "red")
```




####  Análisis de residuos

```{r}
par(mfrow = c (2,2))
plot(linearMod)
```

####  Modelo log-log

$$ \hat Y = e^{\beta_0+\beta_1  ln{X}} $$


#### Modelo real:

$$  \hat Y = e^{13.10277 + 1.06412   \cdot ln{X}}  $$



<br>


```{r}
linearMod <- lm( log(multipob)~log(frecuencia) , data=frec_sin)
aa <- linearMod$coefficients[1]
bb <- linearMod$coefficients[2]
aa
bb
```



<br>


# Dos modelos

En nuestro trabajo sobre al área urbana nos encontramos sólo con dos modelos óptimos: todos son log-log a excepción del raíz-raíz que se utiliza en la región 15.


## Modelo log-log

$$ \hat Y = e^{\beta_0+\beta_1  ln{X}} $$


```{r}
head(frec_sin,10)
```




```{r}
frec_sin$est_ing <- exp(aa+ bb*log(frec_sin$frecuencia))
```


## Modelo raíz-raíz
  
$$ \hat Y = {\beta_0}^2 + 2  \beta_0  \beta_1 \sqrt{X}+  \beta_1^2 X  $$  


```{r}
# solo para la region 15
# tabla_5$est_ing <- aa^2+2*aa*bb*sqrt(tabla_5$frecuencia) + bb^2*tabla_5$frecuencia
```

# Aplicación la regresión a los valores de la variable a nivel de zona

La variable estimada se llamará: **est_ing**



```{r}
head(frec_sin,10)
```

<br>

# División del valor estimado entre la población total de la zona para obtener el ingreso medio por zona

<br>

$$ Ingreso \_ Medio\_zona = est\_ing / (personas * p\_poblacional) $$  

<br>

```{r}
frec_sin$ing_medio_zona <- as.numeric(frec_sin$est_ing /(frec_sin$personas  * frec_sin$p))
nrow(frec_sin)
```


```{r}
pp <- ggplot(data = frec_sin) + geom_boxplot(aes(x=comuna, y=ing_medio_zona, color=comuna))
pp + theme(axis.text.x = element_text(angle = 40, vjust = 1, hjust=1))
```


```{r}
pp <- ggplot(data = frec_sin) + geom_boxplot(aes(ing_medio_zona))
pp + theme(axis.text.x = element_text(angle = 40, vjust = 1, hjust=1))
```



```{r}
nrow(frec_sin)
yyy <- frec_sin$zona
```

#  Análisis de regresión SIN OUTLIERS

## Criterio para excluir outliers de frecuencias:

```{r}
Q <- quantile(frec_sin$frecuencia, probs=c(.25, .75), na.rm = T)
iqr <- IQR(frec_sin$frecuencia, na.rm = T)
casen_2017_sin_o <- subset(frec_sin, frec_sin$frecuencia > (Q[1] - 1.5*iqr) & frec_sin$frecuencia < (Q[2]+1.5*iqr))
casen_2017_sin_o <- data.frame(lapply(casen_2017_sin_o, as.character), stringsAsFactors=FALSE)
# head(casen_2017_sin_o,10)
```

```{r}
nrow(casen_2017_sin_o)
xxx <- casen_2017_sin_o$zona
```

```{r}
print(setdiff(yyy,xxx))
```




<span style="color:red"> **3** Perdemos un registro, con lo que hay problemas de exclusión con el Error III.</span>

```{r}



casen_2017_sin_o$frecuencia <- as.numeric(casen_2017_sin_o$frecuencia)
casen_2017_sin_o$promedio_i <- as.numeric(casen_2017_sin_o$promedio_i)
casen_2017_sin_o$Ingresos_expandidos <- as.numeric(casen_2017_sin_o$Ingresos_expandidos)
casen_2017_sin_o$multipob <- as.numeric(casen_2017_sin_o$multipob)
casen_2017_sin_o$est_ing <- as.numeric(casen_2017_sin_o$est_ing)
casen_2017_sin_o$ing_medio_zona <- as.numeric(casen_2017_sin_o$ing_medio_zona)
casen_2017_sin_o$personas <- as.numeric(casen_2017_sin_o$personas)
casen_2017_sin_o$p <- as.numeric(casen_2017_sin_o$p)
```





```{r}


# setdiff(casen_2017_sin_o,frec_sin )
```



```{r}
pp <- ggplot(data = casen_2017_sin_o) + geom_boxplot(aes(x=comuna, y=ing_medio_zona, color=comuna))
pp + theme(axis.text.x = element_text(angle = 40, vjust = 1, hjust=1))
```

## Criterio para excluir outliers de ing_medio_zona:

```{r}
casen_2017_sin_o2 <- casen_2017_sin_o
casen_2017_sin_o2$ing_medio_zona <- as.numeric(casen_2017_sin_o$ing_medio_zona)
Q <- quantile(casen_2017_sin_o2$ing_medio_zona, probs=c(.1, .9), na.rm = T)
iqr <- IQR(casen_2017_sin_o2$ing_medio_zona, na.rm = T)
casen_2017_sin_o2 <- subset(casen_2017_sin_o2, casen_2017_sin_o2$ing_medio_zona > (Q[1] - 1.5*iqr) & casen_2017_sin_o2$ing_medio_zona < (Q[2]+1.5*iqr))
casen_2017_sin_o2 <- data.frame(lapply(casen_2017_sin_o2, as.character), stringsAsFactors=FALSE)
casen_2017_sin_o2$multipob <- as.numeric(casen_2017_sin_o2$multipob)
casen_2017_sin_o2$frecuencia <- as.numeric(casen_2017_sin_o2$frecuencia)
casen_2017_sin_o2$ing_medio_zona <- as.numeric(casen_2017_sin_o2$ing_medio_zona)
# head(casen_2017_sin_o,10)
```

```{r}
nrow(casen_2017_sin_o2)
```


<span style="color:red"> **4** Perdemos un registro, con lo que hay problemas de exclusión con el Error IV.</span>

Identifiquemoslo:

```{r}
yyy <- casen_2017_sin_o$zona
xxx <- casen_2017_sin_o2$zona
print(setdiff(yyy,xxx))
```




```{r}
pp <- ggplot(data = casen_2017_sin_o2) + geom_boxplot(aes(ing_medio_zona))
pp + theme(axis.text.x = element_text(angle = 40, vjust = 1, hjust=1))
```


```{r}
casen_2017_sin_o$razon_de_exclusion <- "ninguno"
```


# Tabla Región 01 final

Añadimos los excluídos con su razón de exclusión:

1404011001 no existe dato Casen

1404991999 no existe dato Casen

1107011003 outlier frecuencias

1401991999 outlier ingreso medio

```{r}
z1<-data.frame(zona=c(1404011001),
              código.x = c(0),
              P17= c(0),
              frecuencia= c(0),
              comuna= c(0),
              tipo= c(0),
              promedio_i= c(0),
              año= c(0),
              personas= c(0),
              Ingresos_expandidos= c(0),
              p= c(0),
              multipob= c(0),
              est_ing= c(0),
              ing_medio_zona= c(0),
              razon_de_exclusion=c("no existe dato Casen")) 

z2<-data.frame(zona=c(1404991999),
              código.x = c(0),
              P17= c(0),
              frecuencia= c(0),
              comuna= c(0),
              tipo= c(0),
              promedio_i= c(0),
              año= c(0),
              personas= c(0),
              Ingresos_expandidos= c(0),
              p= c(0),
              multipob= c(0),
              est_ing= c(0),
              ing_medio_zona= c(0),
              razon_de_exclusion=c("no existe dato Casen")) 

z3<-data.frame(zona=c(1107011003),
              código.x = c(0),
              P17= c(0),
              frecuencia= c(0),
              comuna= c(0),
              tipo= c(0),
              promedio_i= c(0),
              año= c(0),
              personas= c(0),
              Ingresos_expandidos= c(0),
              p= c(0),
              multipob= c(0),
              est_ing= c(0),
              ing_medio_zona= c(0),
              razon_de_exclusion=c("outlier frecuencias")) 

z4<-data.frame(zona=c(1401991999),
              código.x = c(0),
              P17= c(0),
              frecuencia= c(0),
              comuna= c(0),
              tipo= c(0),
              promedio_i= c(0),
              año= c(0),
              personas= c(0),
              Ingresos_expandidos= c(0),
              p= c(0),
              multipob= c(0),
              est_ing= c(0),
              ing_medio_zona= c(0),
              razon_de_exclusion=c("outlier ingreso medio")) 
```

```{r}
casen_2017_sin_o<-rbind(casen_2017_sin_o,z1)
casen_2017_sin_o<-rbind(casen_2017_sin_o,z2)
casen_2017_sin_o<-rbind(casen_2017_sin_o,z3)
casen_2017_sin_o<-rbind(casen_2017_sin_o,z4)
```



```{r}
saveRDS(casen_2017_sin_o, "urbanidad/region_01_P17_u_final.rds")
write_xlsx(casen_2017_sin_o, "urbanidad/region_01_P17_u_final.xlsx")
```



<br>

# Referencias

https://rpubs.com/osoramirez/316691

https://dataintelligencechile.shinyapps.io/casenfinal

Manual_de_usuario_Censo_2017_16R.pdf\

http://www.censo2017.cl/microdatos/

Censo de Población y Vivienda\

https://www.ine.cl/estadisticas/sociales/censos-de-poblacion-y-vivienda/poblacion-y-vivienda


http://r-statistics.co/Linear-Regression.html

# Anexo:


## Modelos alternativos

### Modelo cuadrático

$$ \hat Y = \beta_0 + \beta_1  X^2  $$

### Modelo cúbico

$$ \hat Y = \beta_0 + \beta_1  X^3  $$

### Modelo logarítmico

$$ \hat Y = \beta_0 + \beta_1 ln X  $$

### Modelo exponencial

$$ \hat Y = \beta_0 + \beta_1  e^X  $$

No es aplicable sin una transformación pues los valores elevados a $e$ de Freq.x tienden a infinito. 

### Modelo con raíz cuadrada 

$$ \hat Y = \beta_0 + \beta_1  \sqrt {X}  $$

### raiz raiz

$$ \hat Y = {\beta_0}^2 + 2  \beta_0  \beta_1 \sqrt{X}+  \beta_1^2 X  $$

### Modelo log-raíz

$$ \hat Y = e^{\beta_0 + \beta_1 \sqrt{X}} $$

### Modelo raíz-log

$$ \hat Y = {\beta_0}^2 + 2  \beta_0  \beta_1 \ln{X}+  \beta_1^2 ln^2X  $$

### Modelo log-log

$$ \hat Y = e^{\beta_0+\beta_1  ln{X}} $$

***

https://www.investopedia.com/terms/e/empirical-rule.asp


```{r}
# archivos <- dir("urbanidad/", pattern = "*.rds")
# unadataframe <- data.frame()
# for(i in archivos ){
#   tablilla <- paste0('urbanidad/',i)
#   region <- readRDS(tablilla)
#   unadataframe = rbind( unadataframe, region )
# }
# saveRDS(unadataframe, "urbanidad/nacional_P17_u_nuevo.rds")
```










